臺灣高雄地方法院交通事件裁定　　　　　　　　　　九十三年度交聲字第六二六號
　　原處分機關　交通部公路總局旗山監理站
　　異　議　人
　　即受處分人　甲○○
右列受處分人因違反道路交通管理處罰條例案件，對於交通部公路總局旗山監理站九
十三年十月十四日所為之裁決書（旗鑑違字第駕裁八五─0000000號、駕裁八
五─○六五五七七號、駕裁八五─0000000號、駕裁八五─0000000號、
駕裁八五─0000000號、駕裁八五─0000000號），聲明異議，本院裁
定如左：
    主  文
原處分撤銷，發交交通部公路總局旗山監理站。
    理  由
一、異議意旨：如聲明異議書所載（如附件）。
二、按違反道路交通管理處罰條例之行為，自行為成立之日起；行為有連續或繼續之
    狀態者，自行為終了之日起，逾三個月不得舉發；前項案件自確定之日起逾三年
    未執行者，免予執行，民國九十一年七月三日修正公布前之道路交通管理處罰條
    例第九十條第一項前段、第二項分別定有明文。嗣於九十一年七月三日修正該條
    例第九十條第一項前段內容並未修正，惟刪除第二項有關「前項案件自確定之日
    起逾三年未執行者，免予執行」之規定。又行政執行法第七條規定：行政執行，
    自處分、裁定確定之日或其他依法令負有義務經通知期限履行之文書定期間屆滿
    日起五年內，未經執行者，不再執行其於五年期間屆滿前已開始執行者，仍得繼
    續執行。但自五年期間屆滿之日起已逾五年尚未執行終結者，不得再執行。」。
三、經查，本件異議人甲○○車牌號碼：ＶＳ─四八九九號自用小客車分別於：
  (一)於八十一年九月十二日二十時五十分許，行經國道北向二○八公里處，利用路肩
    超車，經內政部警政署公路警察局（下稱公路警察局）於八十二年九月十二日以
    公警局字（８２）第0000000號舉發違反道路交通管理事件通知單舉發，
    並經交通部公路總局旗山監理站（下稱旗山監理站）於九十三年十月十四日，以
    旗鑑違字第駕裁八五─○六五五七七號違反道路交通管理事件裁決書裁處異議人
    新臺幣（下同）六千元，並依道路交通管理處罰條例第六十三條第一項記違規點
    數一點，異議人並於九十三年二月三日繳納罰鍰完畢，有旗鑑違字第駕裁八五─
    ○六五五七七號違反道路交通管理事件裁決書、公路警察局公警局字（８２）第
    0000000號舉發違反道路交通管理事件通知單各一紙可稽。
  (二)於八十二年十二月五日一時四十分許，經國道南向三百六十公里處，在高速公路
    超速行駛，經公路警察局於八十二年十二月五日以公警局字（８２）第0000
    000號舉發違反道路交通管理事件通知單舉發，並經旗山監理站於九十三年十
    月十四日以旗監違字第駕裁八五─0000000九號裁決書，裁處罰鍰六千元
    ，並依道路交通管理處罰條例第六十三條第一項記違規點數一點，異議人並於九
    十三年二月三日繳納罰鍰完畢，有旗監違字第駕裁八五─0000000號裁決
    書、公路警察局公警局（８２）第0000000號舉發違反道路交通管理事件
    通知單各一紙可稽。
  (三)於八十四年四月二十九日二時二十五分許，在國道南向三百三十五公里處超速，
    經公路警察局於八十四年四月二十九日以公警局字（８３）第0000000號
    舉發違反道路交通管理事件通知單舉發，並經旗山監理站於九十三年十月十四日
    ，以旗違字第駕裁八五─0000000號裁決書裁處罰鍰六千元，並依道路交
    通處理處罰條例第六十三條第一項記違規點數一點，異議人並於九十三年二月三
    日繳納罰鍰完畢，有旗監違字第駕裁八五─0000000號裁決書、公路警察
    局公警局（８３）第0000000號舉發違反道路交通管理事件通知單各一紙
    可稽。
  (四)於八十四年六月十六日一時三十分許，在國道南向三百六十一公里處超速，經公
    路警察局於八十四年六月十六日，以公警局（８３）第0000000號舉發違
    反道路交通管理事件通知單舉發，並經旗山監理站於九十三年十月十四日以旗監
    違字第駕裁八五─0000000號裁決書裁處罰鍰六千元，並依道路交通管理
    處罰條例第六十三條第一項記違規點數一點，異議人並於九十三年二月三日繳納
    罰金完畢，有旗監違字第駕裁八五－0000000號裁決書、公路警察局公警
    局（８３）第0000000號舉發違反道路交通管理事件通知單各一紙可稽。
  (五)於八十四年十月二十四日三時許，在國道南向三百六十三公里處，經公路警察局
    於八十四年十一月八日，以公警局字第（８３）第0000000號舉發違反通
    知單舉發，並經旗山監理站於九十三年十月十四日以旗鑑違字第駕裁八五─00
    00000號裁決書裁處異議罰鍰新台幣六千六百元，並依道路交通管理處罰條
    例第六十三條第一項記違規點數一點，異議人並於九十三年二月三日繳納罰鍰完
    畢，有旗鑑違字第駕裁八五─0000000號裁決書裁決書、違規舉發通知單
    各一份在卷可稽。
  (六)於八十六年二月十一日，在國道北向三百六十公里處持逾期駕照車，並利用路肩
    超車，經公路警察局於八十六年二月十一日，以公警局字（８４）第00000
    00號舉發違反道路交通管理事件通知單舉發，並經旗山監理站於九十三年十月
    十四日，以旗監違字第駕裁八五─0000000號裁決書，裁處異議人罰鍰九
    千六百元，並依道路交通管理處罰條例第六十三條第一項記違規點數一點，異議
    人並於九十三年二月三日繳納完畢，有旗山監理站旗監違字第駕裁00－000
    0000號裁決書、公路警察局（８４）第0000000號舉發違反道路交通
    管理事件通知單各一紙可稽。
四、綜上可知，本件異議人上揭六件違規交通事件，均於案發當日即由公路警察局製
    發舉發違反道路交通事件管理事件通知單為舉發，並未違反前揭九十一年七月三
    日修正公布前之道路交通管理處罰條例第九十條第一項前段、第二項之規定。又
    該件交通違規事件，均由交通部公路總局旗山監理站於九十三年十月十四日，分
    別以前揭六份裁決書為裁決之，異議人並於九十三年十一月二日向本院聲明異議
    ，則上揭裁決書亦尚未確定，亦無違反前揭行政執行法第七條、第一百三十條第
    一項之規定，裁決機關當得就本件違規事實為裁決。
五、惟按「行為人有本條例（指道路交通管理處罰條例）之情形者，應填製舉發違反
    道路交通管理事件通知單，並於被通知人欄予以勾記，其通知聯依下列規定辦理
    ：三、逕行舉發者，應按已查明之資料填註車牌號碼、車輛種類、車主姓名或地
    址，並於通知單上方空白處加註逕行舉發之文字後，由舉發機關送達被通知人。
    」、「逕行舉發違反道路交通管理事件，經汽車所有人依通知單之應到案日期前
    到案，並告知違規駕駛人姓名、
    知違規駕駛人到案依法處理；逾到案日期，處罰機關應依本條例第八十五條第三
    項規定處罰該汽車所有人。」、「處理違反道路交通管理事件，有關文書送達之
    程序，依行政程序法之規定。」、「送達，於應受送達人之住居所、事務所或營
    業所為之。但在行政機關辦公處所或他處會晤應受送達人時，得於會晤處所為之
    」、「於應送達處所不獲會晤應受送達人時，得將文書付與有辨別事理能力之同
    者，得將文書寄存送達地之地方自治或警察機關，並作送達通知書兩份，一份黏
    貼於應受送達人住居所、事務所、營業所或其就業處所門首，另一份交由鄰居轉
    交或置於該送達處所信箱或其他適當位置，以為送達。前項情形，由郵政機關為
    應保存三個月」，違反道路交通管理事件統一裁罰標準及處理細則第十一條第一
    項第三款、第二十四條、第五條、行政程序法第七十二條、第七十三條、第七十
    四條分別規定甚明。
六、經查，本件違規通知單暨違規採證相片，經舉發機關即內政部警政署公路警察局
    以掛號郵寄至異議人之地址即高雄縣旗山鎮○○街四十五號，均因招領逾期而遭
    郵務機關退回，惟查，異議人之
    雄市○○區○○路六六之二號三樓，有異議人之個人基本資料查詢結果一份在卷
    可參，是以舉發機關送達違規通知單之地址，已非屬異議人之住居所（即應受送
    達處所），而原舉發機關將違規通知單向異議人之前揭高雄縣旗山鎮之地址為送
    達結果，因招領逾期遭退回，竟未再查明異議人之住居所，即向同址為寄存送達
    程序，因其送達地址既非異議人之應受送達處所，要難謂已完成寄存送達，參照
    前揭行政程序法規定，舉發機關並未完成合法送達程序，於法即有未合。且依道
    路交通安全規則第二十三條第一項雖規定：汽車所有人名稱、地址等如有變更，
    應向公路監理機關辦理登記。惟汽車所有人如未辦理異動登記，依道路交通管理
    處罰條例第十六條第一項第一款規定，公路監理機關依法自得對汽車所有人處以
    新臺幣九百元以上一千八百元以下之罰鍰，非謂行政機關依異動登記前之住址無
    法送達時，在未查明汽車所有人之住居所前，即可依行政程序法第七十四條規定
    為寄存送達。本件違規舉發通知，因招領逾期而退回，且異議人之地址亦有變更
    ，然異議人並未向管轄之監理機關辦理變更登記，異議人之地址變更雖有申報義
    務，惟此乃屬公路監理機關依法得對異議人另為裁罰之問題，核與舉發機關得否
    為寄存送達究屬二事，兩者不應混淆。
七、綜上所述，本件違規通知單既未合法送達於異議人，致異議人喪失於應到案日期
    前，告知違規駕駛人之姓名、
    機會，亦無從得知本身違規事實已遭主管機關查處之情，而未能選擇依通知期限
    內繳納最低額罰鍰，是以原處分機關未予詳查，逕認異議人不依上開通知單指定
    日期到案，裁罰異議人最高額罰鍰並記違規點數，即難謂合法。
八、從而，本件異議為有理由，原處分應予撤銷，並發交原處分機關責由原舉發機關
    重新送達後，再依法裁決，以為適法。
據上論斷，應依道路交通案件處理法第二十條，裁定如主文。
中      華      民      國      九十四      年    一    月    三十一    日
                                 臺灣高雄地方法院交通法庭
                                     法　官　陳月雯
右正本證明與原本無異。
如不服本裁定，應於收受送達後五日內向本院提出抗告狀。
                                     書記官　林佳蓉
中      華      民      國      九十四      年    一    月    三十一    日
